【裁判字號】    98,訴,77
【裁判日期】    980218
【裁判案由】    毒品危害防制條例
【裁判全文】
臺灣基隆地方法院刑事判決                98年度訴字第77號
公  訴  人  臺灣基隆地方法院檢察署檢察官
被      告  乙○○
上列被告因毒品危害防制條例案件，經檢察官提起公訴（97年度
毒偵字第3036號），被告於準備程序進行中，就被訴事實為有罪
之陳述，經本院合議庭裁定由受命法官獨任進行簡式審判程序，
判決如下：
    主  文
乙○○施用第一級毒品，累犯，處有期徒刑捌月，扣案之第一級
毒品海洛因參小包（驗餘淨重：零點參貳捌公克）沒收銷燬之，
包裝上開海洛因之外包裝袋參只及注射針筒壹支均沒收之。
    事  實
一、乙○○前因施用第一、二級毒品案件，經本院裁定送觀察、
    勒戒後，認有繼續施用毒品之傾向，再經本院裁定送強制戒
    治，於民國92年5 月2 日交付保護管束執行期滿，由臺灣基
    隆地方法院檢察署檢察官於92年5 月5 日，以92年度戒毒偵
    字第32號為不起訴處分確定；復因公共危險案件，經本院以
    90年度基交簡字第616號判處有期徒刑3 月確定，並於91年4
    月17日易科罰金執行完畢；再於強制戒治執行完畢後之5 年
    內，再次施用第一級毒品，並經本院於96年5月25日以96 年
    度訴字第285號判決，判處有期徒刑7月，嗣經裁定減刑為有
    期徒刑3月又15日確定，於96年9月28日易科罰金執行完畢（
    構成累犯）。
二、詎乙○○猶不知悔改，復基於施用第一級毒品海洛因之犯意
    ，於97年11月29日上午10時許，在基隆市○○區○○路一段
    69巷49號4 樓之住處，以將海洛因倒入注射針筒加水混合注
    射靜脈血管之方式，施用第一級毒品海洛因1 次。嗣於同日
    12時40分許，在上址為警查獲，並扣得海洛因3包（淨重0.
    33公克，取樣0.002公克鑑定後，餘重0.328 公克）及注射
    針筒1支，經採尿送驗，呈毒品嗎啡類陽性反應，而悉上情
    。
三、案經案經基隆市警察局第三分局報告臺灣基隆地方法院檢察
    署檢察官偵查起訴。
    理  由
一、本件被告所犯者非為死刑、無期徒刑、最輕本刑為3 年以上
    有期徒刑之罪或高等法院管轄第一審案件，其於準備程序進
    行中，先就被訴事實為有罪之陳述，經告知其簡式審判程序
    之旨，並聽取公訴人及被告之意見後，本院依刑事訴訟法第
    273條之1 第1項之規定，裁定由受命法官獨任進行簡式審判
    程序，且依同法第273條之2規定，簡式審判程序之證據調查
    ，不受第159條第1項、第161條之2、第161條之3、第163 條
    之1及第164條至第170條規定之限制，合先敘明。
二、前揭犯罪事實，業據被告於本院準備程序及審理時坦承不諱
    ，又經被告同意，為警查獲後所採集之尿液經送驗後，呈現
    嗎啡、可待因之陽性反應，此有基隆市警察局第三分局偵辦
    毒品案件尿液檢體對照表（尿液檢體編號：000000-0）及臺
    灣尖端先進生技醫藥股份有限公司濫用藥物檢驗報告各乙份
    （97年度毒偵字第3036號卷第19頁、第42頁）第附卷可稽，
    且參之以酵素免疫分析或薄層定性分析等方式為初步篩檢者
    ，檢驗結果雖有相當程度偽陽性之可能，然以氣（液）相層
    析、質譜分析之儀器為交叉確認者，檢驗結果出現偽陽性之
    機率則極低，因而具有公信力，核足為對涉嫌人不利之認定
    ；尤以「毒品施用後於尿液、血液中可檢出之最大時限，與
    施用劑量、施用頻率、施用方式、施用者飲水量之多寡、個
    人體質、代謝情況、檢體收集時間點及所用檢測方法之靈敏
    度等因素有關，因個案而異。依據Clarke's Isolation
    Identification of Drugs 第二版記載，血液中藥物之半衰
    期（濃度減半所需時間）分別為古柯鹼0.7-1.5 小時、海洛
    因3分鐘（其代謝物為嗎啡2-3小時）、嗎啡2-3 小時、大麻
    20-36小時、安非他命1 2小時（當尿液偏酸性時，為4-8 小
    時）、甲基安非他命9小時、Ketamine 2-4小時，而MDMA 約
    8.49小時。一般於尿液中可檢出之最大時限，古柯鹼為施用
    後1-4天、海洛因2-4天、嗎啡2-4天、大麻1-10天、安非他
    命1-4天、甲基安非他命1- 5天、MDMA1-4天、MDA 1-4 天、
    Ketamine2-4 天。」此曾經行政院衛生署藥物食品檢驗局以
    92年7月23日管檢字第0920005 609號函釋在案；而扣案之米
    白色粉末3 包，經警以海洛因快速篩檢試劑初步檢驗結果呈
    海洛因反應，經再送以氣相層析質譜儀鑑驗，亦含有海洛因
    成份有基隆市警察局第三分局偵查隊查獲毒品危害防制條例
    案毒品初步鑑驗報告書、交通部民用航空局航空醫務中心97
    年12月17日航藥鑑字第0976238 號毒品鑑定書各乙份附卷可
    憑（上開偵卷第20頁、第44頁），且有扣案注射針筒1 支可
    佐，足認被告自白與犯罪事實相符，本件事證明確，應依法
    論科。
三、查海洛因係毒品危害防制條例第2條第2項第1 款所定之第一
    級毒品，核被告所為係犯毒品危害防制條例第10條第1 項之
    施用第一級毒品罪。被告持有第一級毒品海洛因之低度行為
    ，為施用第一級毒品之高度行為所吸收，不另論罪。再被告
    有事實欄所載之論罪科刑執行完畢情形，有臺灣高等法院被
    告前案紀錄表乙份附卷足憑，其於前案執行完畢後5 年內，
    故意再犯本件有期徒刑以上之罪，為累犯，依刑法第47條第
    1 項規定加重其刑。爰審酌被告曾有施用毒品之前科仍不知
    戒除，惟犯罪後坦承犯行，且所犯之施用毒品犯行乃戕害自
    己身心健康，並未危及他人等一切情狀，量處如主文所示之
    刑。
四、至扣案含海洛因3小包（驗餘淨重：0.328公克）為查獲之毒
    品，應依毒品危害防制條例第18條第1 項前段規定宣告沒收
    銷燬之。包裝前開第一級毒品海洛因之外包裝袋3 只，具有
    防止毒品裸露、散逸之功能，且既與毒品分別秤重，即無與
    毒品難以析離而無法個別宣告沒收之情事，與扣案之注射針
    筒1 支，均屬被告所有，供犯本案施用第一級毒品海洛因所
    用，業據被告供承明確，爰依刑法第38條第1項第2款、第3
    項之規定，宣告沒收。
據上論斷，應依刑事訴訟法第273條之1第1項、第299條第1 項前
段，毒品危害防制條例第10條第1項，第18條第1項前段，刑法第
11條前段、第47條第1項、第38條第1項第2款，判決如主文。
本案經檢察官甲○○到庭執行職務。
中    華    民    國    98    年    2     月    18    日
                  刑事第四庭法  官   周霙蘭
以上正本證明與原本無異。
如不服本判決應於收受本判決後10日內向本院提出上訴書狀，其
未敘述上訴理由者，並得於提起上訴後10日內向本院補提理由書
狀（均須按他造當事人之人數附繕本）「切勿逕送上級法院」。
中    華    民    國    98    年    2     月    18    日
                            書記官   莊智凱
附錄本案所犯法條：
毒品危害防制條例第10條：
I施用第一級毒品者，處 6 月以上 5 年以下有期徒刑。
II施用第二級毒品者，處 3 年以下有期徒刑。


司法院資訊處製作；財團法人民間司法改革基金會備份。
